【裁判字號】    92,上訴,549
【裁判日期】    920430
【裁判案由】    搶奪
【裁判全文】
臺灣高等法院刑事判決                            九十二年度上訴字第五四九號
    上  訴  人  臺灣臺北地方法院檢察署檢察官
    被      告  丙○○
右上訴人因被告搶奪案件，不服臺灣臺北地方法院九十年度訴字第五０六號，中華民
國九十二年一月八日第一審判決（起訴案號：臺灣臺北地方法院檢察署九十年度偵字
第七００九號），提起上訴，本院判決如左：
    主  文
原判決撤銷。
丙○○意圖為自己不法之所有，而搶奪他人之動產，處有期徒刑壹年貳月。
    事  實
一、丙○○曾於民國（下同）七十六年間因恐嚇罪，經本院判處有期徒刑八月，於七
    十六年十月十三日執行完畢，復於七十九年間因偽造文書、懲治盜匪條例及搶奪
    案件，分經判處有期徒刑六月、十年及五年，並定執行刑為有期徒刑十四年，於
    八十七年十月三十一日縮刑假釋出監（縮刑期滿日期為九十三年八月十一日），
    仍不知悛悔，復意圖為自已不法所有，於八十九年十一月二十五日二十三時許，
    騎乘車號ＢＶＯ－七八七號紅色重型機車，在臺北市區伺機行搶，嗣經臺北市○○區○○路四段三四五巷四弄四十三號前，見甲○○獨自徒步行走，遂尾隨其後
    ，旋乘其不備之際，強行搶奪其內含有信用卡、提款卡、汽車駕照、ＰＤＡ電子
    記事簿、鑰匙及ＮＯＫＩＡ３３１０行動電話乙支之手提包一只，得手後迅即逃
    逸，嗣經警依甲○○遭搶之行動電話序號反查，查知丙○○之00000000
    00號行動電話門號曾使用甲○○遭搶之行動電話，循線於九十年三月二日十六
    時三十分許，在臺北市大安區○○○路○段六十二號十二樓Ｂ室被告租屋處查獲
    ，並扣得甲○○所有ＮＯＫＩＡ３３１０之行動電話乙支（該行動電話由甲○○
    領回後，於本院調查時呈交扣案）。
二、案經臺北市政府警察局大安分局移送臺灣臺北地方法院檢察署檢察官偵查起訴。
    理  由
一、訊據被告矢口否認有前開搶奪犯行，辯稱：扣案之ＮＯＫＩＡ３３１０行動電話
    乙支係伊於八十九年十一月底某日在萬華夜市以新臺幣（下同）九百元之代價購
    得，伊在警訊時係製作筆錄之警員恐嚇要將伊女友徐儀貞一併移送，伊迫不得已
    始承認云云。惟查：
(一)右開事實，業據被告丙○○於警訊時供稱：「於八十九年十一月廿五日晚間十一
    時許騎乘所有ＢＶＯ—七八七號（按係ＢＶＯ—七六七號之誤，有車輛竊盜、車
    牌失竊資料個別查詢報表－查詢車輛認可資料在卷為憑）重型機車行經臺北市○○區○○路四段三四五巷四弄四三號前，以不法腕力搶奪路人之手提包一只，並
    將手提包內ＮＯＫＩＡ３３１０行動電話乙支充作己用，其餘物品均丟棄於新生
    南路橋下」等語，於檢察官偵查中供稱：「（八十九年十一月二十五日下午十一
    時十分在北市○○路○段三四五巷四弄四十三號前騎乘ＢＶＯ－四八三號《按係
    ＢＶＯ—七六七號之誤》機車，趁甲○○不備搶奪其皮包）有這件事，但當日我
    喝醉酒，很後悔。（皮包內之信用卡、提款卡、駕照、行動電話、電子記事簿何
    在）信用卡、提款卡等物都丟在新生南路橋下，行動電話我帶到復興南路一段六
    二號十二樓Ｂ室住處使用。（在警訊時所言實在嗎）實在，有看過筆錄」等語在
    卷，而衡情被告如未搶得被害人甲○○所有內含信用卡、提款卡、駕照、行動電
    話、電子記事簿等物之皮包，何以會供稱信用卡、提款卡等物都丟在新生南路橋
    下等語。至被告於檢察官偵查中雖供稱案發當時伊係喝醉酒云云，惟衡諸其當時
    仍能騎乘機車，且伺機出手搶奪他人財物，足見其行為時並未達於心神喪失或精
    神耗弱之程度。
(二)證人即九十年三月二日為被告製作筆錄之臺北市政府警察局大安分局刑事組偵查
    員乙○○於原審證稱：被告係在自由意識下坦承犯行，並無恐嚇脅迫情事等語（
    見原審九十年七月十日訊問筆錄），於本院調查時證稱：「（本案是你承辦的）
    是的。（被告的警訊筆錄是你製作的）是的。（他在警訊中的陳述，是在自由意
    識下所為嗎）是的。（有無使用不當方法，強暴脅迫取供）沒有。（被告說警員
    恐嚇要將他的女友一併移送，他才承認）沒有這回事。（當時為何會牽扯到他的
    買的，我們當場把他們隔離偵訊，他的女友才承認是被告叫她說是在萬華夜市買
    的。（關於這部分警訊筆錄沒有記載）是的，當時是之前跟她談的，後來才製作
    筆錄，所以筆錄沒有寫清楚。」等語，且被告如未實施前開強奪行為，何以會懼
    怕警員恐嚇將其女友徐儀貞一併移送，足見被告所辯警訊時係製作筆錄之警員恐
    嚇要將伊女友徐儀貞一併移送，伊迫不得已始承認云云，無非空言，不足採信。
    至前開警訊之錄音帶雖因九十年九月十七日納莉風災來襲而滅失，有臺北市政府
    警察局中山分局九十年十二月二十一日北市警中分刑字第九０六六一二七八００
    號函在卷為憑，但亦不足採為有利於被告之認定。
(三)臺北市政府警察局大安分局於九十年三月二日持臺灣臺北地方法院檢察署檢察官
    簽發之搜索票，前往臺北市大安區○○○路○段六十二號十二樓Ｂ室被告住處搜
    索，扣得ＮＯＫＩＡ３３１０綠色行動電話乙支，有搜索票、搜索扣押證明筆錄
    、照片二幀為憑，且被害人甲○○於警訊中指稱：該行動電話即係伊遭搶奪之行
    動電話，僅外殼不同等語，嗣並將該行動電話領回（於本院調查時呈交扣案），
    有贓物認領保管單一紙存卷及行動電話一只扣案為憑，另承辦警員證人乙○○於
    本院調查時亦證稱：「（偵查卷第七００九號第十四到第十八頁，偵字第一五七
    九六號第十到十三頁的電話資料是哪裡來的）是向電信公司調閱的。（為何沒有
    臺灣大哥大股份有限公司的正式公文）我們是包裹式的調閱，也就是很多件搶奪
    案用一個件公文去調，然後再針對有關的個案影印附卷，現在原來的公文已經無
    法找到。（偵字第一五七九六序號卷第九頁顯示被告的行動電話卡，曾經使用0
    00000000000000序號手機及000000000000000序
    號手機）是的。（贓物領據怎麼知道被害人手機序號是00000000000
    0000號）行動電話裡面有記載序號。（如何查出被害人）我們是發現被告的
    行動電話之後，共反查他使用過的手機序號，再用那些手機序號去反查有哪一些
    行動電話使用過，從那裡可以查出被害人是誰。（被害人甲○○部分，有沒有從
    他的手機序號查出甲○○曾經使用那支手機）當時有從他的門號去反查他的序號
    ，但資料沒有附上來，不過從他的行動電話電池槽可以查出他的手機序號，另外
    手機按＊＃０六＃，也可以顯現他的序號。（序號有十五碼意義為何）第十五碼
    是檢查號碼，沒有任何意義，十四碼相同就是相同。」等語，足認前開扣案後發
    還被害人之行動電話確屬被害人所有，是雖被害人甲○○於原審證稱：「我不知
    道我手機的序號，也無法確認領回的手機就是當初我遭搶的手機，因為尋獲的手
    機跟我被搶時的手機外殼已經不同，是警察告訴我根據我之前的通聯紀錄而查出
    我手機的序號，並因此確認該尋獲的手機是我被搶的手機。」「（購買手機的原
    始資料？）不在了，無法提供。」等語（見原審卷第一九八頁），且本件距案發
    事隔六月以上，參照卷附臺灣大哥大股份有限公司九十年七月二十六日九十資警
    第八五三四一號函謂：「行動通信發話通話紀錄之保存期限為六個月．．．逾上
    開期限本公司現行尚無法提供」意旨，已無法依被害人甲○○前開行動電話序號
    反查該行動電話是否屬被害人甲○○所有，但依前開證據，已足證明該行動電話
    屬被害人甲○○所有，前開被害人甲○○之供詞，自不足作為認定事實之基礎。
(四)被害人甲○○於警訊時供稱：「我於今（廿五日）約下午十一時三十分左右，徒
    步行經（西往東）仁愛路四段三四五巷四弄四十三號前，遭歹徒從後搶走我夾於
    手上之紅磚色（接近咖啡色）之手提包，內有信用卡二張（匯通銀行、華僑銀行
    ）、提款卡二張（第一銀行、華南銀行）、汽車駕照、ＰＤＡ一台價值約新台幣
    一萬三千元、手機一台（ＮＯＫＩＡ３２１０，號碼0000000000號，
    序號不詳）及車鑰匙及家中鑰匙。歹徒為一人，略胖穿米灰色外套，頭戴銀色半
    罩式安全帽，騎乘一台重機車（號碼ＯＶＥ、或ＯＶＬ、或ＯＶＩ，後面字不詳
    ），但其號碼有用紙貼住部分數字。」等語，於原審調查時供稱：「八十九年十
    一月二十五日晚上十一點，在仁愛路與忠孝路之巷口，是提在左手之咖啡色手提
    包，有一個人從我左邊把其搶走，內有信用卡二張等東西，當時歹徒穿卡其色接
    近米色之外套，戴半照式銀灰色之安全帽，路人有看到是騎紅色之機車，車牌號
    碼部分被用膠帶貼起來，露出幾個字，被搶之前我有在用，之後我沒有用，我有
    向中華電信報遺失號碼，重新聲請同號碼使用，目前還繼續使用同號碼」等語，
    於本院調查時供稱：「（你在案發當時行動電話是幾號）0000000000
    號，現在還是這個門號。（遭搶的手機有沒有帶來）有。（遭搶的手機提供給法
    院作為證物）《當庭提出該手機》沒問題。（這支手機有在使用）本來是我在用
    的，案發後我有給我表弟使用，他的行動電話號碼是0000000000號，
    不過手機也一陣子沒有用，號碼還在用，手機是今天才跟他媽媽拿的。（你當天
    有沒有看到搶匪的面貌）沒有。（歹徒有戴安全帽）有。（機車是什麼顏色）我
    記得是紅色。（你在警訊時曾經說機車號碼是ＯＶＥ或者是ＯＶＬ或者是ＯＶＩ
    ）是的。（怎麼會這麼講）他的車牌有用膠帶貼起來，不曉得是貼一個字還是貼
    一塊，我是憑當時的印象。（手機的外殼可以隨時換）是的，現在黃色的殼是我
    表弟換成的。」等語，雖其無法指認被告實施前開搶奪行為，惟被告於八十九年
    十一月廿五日案發當時，曾以其所有之車號ＢＶＯ—七八七號紅色重型機車代步
    ，有車輛竊盜、車牌失竊資料個別查詢報表－查詢車輛認可資料在卷可參（見偵
    查卷第十九頁），復為被告所自承，與被害人甲○○供稱：搶犯係穿米灰色外套
    ，頭戴銀色半罩式安全帽，騎乘重機車之顏色即紅色及機車號碼為ＯＶＥ、或為
    ＯＶＬ、或為ＯＶＩ等情節大致相符（按被告有將車牌部分號碼以膠帶黏貼），
    參諸證人即被告女友徐儀真於警訊中證稱：「 (妳是否有看過丙○○曾穿米黃色
    外套）我曾經看過」、「我知道他（指丙○○）原本使用紅色重型機車，都戴著
    銀灰色半罩式安全帽」等語，亦足據為不利於被告之認定。
(五)本案於九十年三月二日在臺北市大安區○○○路○段六二號十二樓Ｂ室住處搜索
    扣得之ＮＯＫＩＡ３３１０行動電話乙支，係被害人甲○○所有，已如前述，該
    行動電話序號為000000000000000號，業經本院當庭勘驗無誤，
    有勘驗筆錄可參，另0000000000門號，係被告於八十九年五月三十日
    承租迄九十年四月三日止，有臺灣大哥大股份有限公司所附申裝人資料表在卷為
    憑（見原審卷第一二二頁），而被告租用之0000000000門號，於八十
    九年十一月二十六日即本件案發翌日即使用序號（ＩＭＥＩ）00000000
    0000000號之行動電話，有卷附臺灣大哥大股份有限公司出具之行動電話
    反查紀錄表影本附卷為憑（見偵卷第十五頁，該反查紀錄表影本確係臺灣大哥大
    股份有限公司出具，有該公司九十一年七月十二日法警字第０九一二０一０二號
    函在卷可參）雖該反查記錄所載（ＩＭＥＩ）000000000000000
    號行動電話序號，與被害人甲○○所有（ＩＭＥＩ）000000000000
    000號行動電話序號，最後一碼不同，但按「一、每一隻手機在組裝完成後都
    被賦予一個全球唯一的一組號碼，這個號碼從生產到交運都將被製造生產之廠商
    所紀錄，一直到手機被用購買後，透過ＳＩＭ卡登入網路，才改由電信公司所紀
    錄。二、ＩＭＥＩ的用途主要是提供訊息給網路系統，讓系統知道目前哪一隻手
    機在收發訊號，他的主要目的是防止被竊的手機登入網路及監視或防止手機使用
    者蓄意干擾網路。三、ＩＭＥＩ最後一碼目前並無意義，因係備用碼，由各系統
    商隨機補入，ＧＳＭ系統鑑別行動電話同一性前十四碼相同已足」，有台灣大哥
    大股份有限公司法務室九十二年三月十二日法警字第０九二一０二六七號函在卷
    足憑，足認前開行動電話序號實屬同一，是以被害人甲○○於八十九年十一月二
    十五日二十三時許遭搶翌日，被告即以前開門號 SIM卡使用搶得之行動電話，更
    見本件實施搶奪者確係被告無疑。
(六)被告經原審送請法務部調查局測謊，經該局以控制問題法及混合問題法實施測謊
    結果，認定：「(一)渠沒有搶奪本案被害人的皮包；(二)渠沒有使用過本案被害人的
    手機。上述問題經測試均呈情緒波動反應，研判有說謊。」，有法務部調查局九
    十年四月二十四日調科參字00000000000號測謊報告書在卷可稽。另
    原審函請法務部調查局檢送受測人同意書、施測人員技術經驗報告或相關資料、
    測謊儀器名稱及運作情形、受測人身心意識狀態量表、測驗問題內容及分析、判
    斷有無說謊之相關準據資料，據覆稱：「一、．．．。二、測謊之原理為使用生
    理紀錄器（俗稱測謊器）紀錄受測者之呼吸、脈搏及膚電等生理反應曲線，以研
    判受測者對問題之回答有無說謊反應；本案本局係依循美國測謊協會（A.P.A.）
    所制定的「測謊標準作業程序」相關規定，並採用「控制問題法」及「混合問題
    法」進行測試。茲將本案之鑑判依據說明如后：丙○○測謊問卷計包含「無關問
    題」三題（題序分別為１、２、４；顏某之回答均為「肯定」）、「涉案問題」
    三題（題序分別為５、６、７；顏某之回答均為「否定」）、「控制問題」一題
    （題序為６；顏某之回答為「肯定」）及「參考問題」一題（題序為８；顏某之
    回答為「肯定」）；經採「控制問題法」及「混合問題法」二度測試，顏某於回
    答「涉案問題」時之膚電反應（G.S.R.曲線）均大於「無關問題」及「控制問題
    」之反應，且「涉案問題」之膚電反應持續居於高點未隨「無關問題」及「控制
    問題」的反應而變化，與說謊特性相符，故而判定丙○○於「涉案問題」之回答
    有說謊。」，有法務部調查局九十一年五月六日調科參字0000000000
    ０號函檢附本案「測謊同意書」、「受測對象身心狀況調查表」、測謊問卷、生
    理紀錄圖及施測人員技術經驗證明文件等資料影本各乙份在卷為憑，亦足作為不
    利於被告之佐參。
(七)被告及證人徐儀真雖供稱：該行動電話原為藍色，事後購買綠色外殼更換云云，
    且本案嗣遭搜索扣押之行動電話亦為綠色，而被害人甲○○指稱遭搶奪之行動電
    話外殼為銀色，二者外觀似有不同，惟行動電話之外殼可任意購買按裝，自難以
    該行動電話於遭搜索扣押時為綠色，即認非屬被害人甲○○所有，況證人徐儀真
    於警訊時證稱：「丙○○使用該行動電話時，他曾將行動電話換過外殼，我看過
    藍色外殼及現在綠色卡通外殼，但原先行動電話是什麼顏色我不知道」，乃事後
    證稱：該行動電話原為藍色，事後購買綠色外殼更換云云，無非意在迴護被告，
    自不足採。
(八)被告固另辯稱：該行動電話係在萬華夜市購買云云，惟前開證據不符，自不足取
    ，至證人徐儀真嗣固亦附和其詞，證稱：該行動電話係被告在萬華夜市購買云云
    ，惟證人徐儀真於警訊時證稱：「該行動電話是丙○○拿來使用，至於他如何取
    得該行動電話我並不知曉」等語，乃事後翻異，顯係串飾之詞，不足採信。
(九)本案發生之時間係在八十九年十一月二十五日二十三時許，是雖被告於八十九年
    十一月二十六日十三時許，曾以其所有車號ＢＶＯ—七八七號紅色重型機車於八
    十九年十一月二十六日八時許遭竊為由，向警方報案，有車輛竊盜、車牌失竊資
    料個別查詢報表－查詢車輛認可資料在卷可參，仍不足據為有利於被告之認定。
(十)綜上所述，被告所辯無非空言，不足採信，本件事證明確，被告犯行堪以認定。
二、核被告所為，係犯刑法第三百二十五條第一項之搶奪罪。
三、原審未為詳究，遽為被告無罪之諭知，尚有違誤。公訴人上訴意旨，執此指摘原
    判決不當，為有理由，應予撤銷改判。爰審酌被告曾於七十六年間因恐嚇罪，經
    本院判處有期徒刑八月，於七十六年十月十三日執行完畢，復於七十九年間因偽
    造文書、懲治盜匪條例及搶奪案件，分經判處有期徒刑六月、十年及五年，並定
    執行刑為有期徒刑十四年，於八十七年十月三十一日縮刑假釋出監（縮刑期滿日
    期為九十三年八月十一日），有前科紀錄表存卷可參，仍不思正途，觸犯本罪，
    搶奪被害人財物，惡性非輕，且犯罪後不知悔悟，原不宜寬縱，惟念其犯罪次數
    僅一次，所得財物不多等一切情狀，量處有期徒刑一年二月。
四、移送併辦意旨（臺灣臺北地方法院檢察署九十年偵字第一五七九六號）略以：被
    告丙○○意圖為自已不法所有，於八十九年十一月十日晚間九時三十分許，騎乘
    機車在臺北市○○○路○段五十九巷廿一號前，搶奪下條治樹所有男用手提包一
    只，內有四萬元、信用卡三枚、居留證一紙、摩托羅拉太極型行動電話一具、提
    款卡一枚及駕照一張等物，因認被告此部分亦涉犯刑法第三百二十五條第一項之
    搶奪罪嫌云云。惟訊據被告矢口否認有前開搶奪犯行，而被害人下條治樹於警訊
    時供稱：「歹徒騎乘機車，一名，穿綠色雨衣，帶安全帽，其餘特徵因天色太暗
    所以我看不清」等語，於原審供稱：「當時我走在路邊靠右走，手上拿了壹個皮
    包，皮包被搶時我以為掉了，所以低頭查看，後來只看到一名歹徒騎機車離去，
    我只看到他的背影。當時是下雨天，天色昏暗且機車速度很快，機車顏色及號碼
    都沒有看到，只看到歹徒穿著綠色雨衣。（歹徒當時有無戴安全帽）不確定」等
    語，均無法指認係被告搶奪其財物。至移送併辦卷附臺灣大哥大股份有限公司出
    具之行動電話反查紀錄表影本，固顯示被告承租之0000000000門號SI
    M卡，曾使用被害人下條治樹所有 000000000000000序號行動電
    話，證人即承辦警員乙○○於本院調查時亦證稱：「。（日本人下條治樹的手機
    序號多少）我們從被告的手機號碼查出他曾經使用0000000000000
    00序號手機，而該序號的手機，也曾經被0000000000號行動電話使
    用，而0000000000行動電話就是被害人下條治樹的。」等語，然因被
    告取得該行動電話，來源非止一端，或係收受，或係故買，均不排除其可能，是
    在缺乏積極證據之情況下，尚難以被告曾使用被害人下條治樹所有行動電話，即
    謂該行動電話係被告搶奪而來，此外，復查無確據足資認定被告涉有該部分搶奪
    犯行，尚難證明被告此部分犯罪，本院自屬無從併為審理，應退回由檢察官另為
    妥適處理。
據上論斷，應依刑事訴訟法第三百六十九條第一項前段、第三百六十四條、第二百九
十九條第一項前段，刑法第三百二十五條第一項，判決如主文。
本案經檢察官李良忠到庭執行職務。
中      華      民      國    九十二    年      四      月     三十     日
                              臺灣高等法院刑事第六庭
                                  審判長法  官  陳  春  秋
                                        法  官  王  麗  莉
                                        法  官  高  明  哲
右正本證明與原本無異。
如不服本判決，應於收受送達後十日內向本院提出上訴書狀，其未敘述上訴之理由者
並得於提起上訴後十日內向本院補提理由書（均須按他造當事人之人數附繕本）。
                                        書記官  李  垂  福
中      華      民      國    九十二    年      五      月      一      日
附錄：本案論罪科刑法條全文
刑法第三百二十五條第一項
 (普通搶奪罪)
意圖為自己或第三人不法之所有，而搶奪他人之動產者，處六月以上五年以下有期徒
刑。
因而致人於死者，處無期徒刑或七年以上有期徒刑，致重傷者，處三年以上十年以下
有期徒刑。
第一項之未遂犯罰之。


司法院資訊處製作；財團法人民間司法改革基金會備份。
